臺灣高等法院民事判決　　　　　　　　 94年度上易字第518號
上　訴　人　乙○○
　　　　　　丙○○
兼　共　同
訴訟代理人　甲○○
被　上訴人　新竹國際商業銀行股份有限公司
法定代理人　詹宣勇
訴訟代理人　溫德正
上列當事人間請求返還消費借貸款事件，上訴人對於中華民國94
年2月1日臺灣新竹地方法院93年度訴字第713號第一審判決提起
上訴，本院於94年9月13日言詞辯論終結，判決如下：
    主  文
上訴駁回。
第二審訴訟費用由上訴人連帶負擔。
    事實及理由
一、被上訴人主張：上訴人甲○○於民國（下同）86年7 月31日
    邀同上訴人乙○○、丙○○為連帶保證人，向伊借款新臺幣
    （下同）1,900,000元，約定借款時間自86年7月31日起至10
    6年7 月31日止，借款利率按年息百分之8.5按月計付，採機
    動利率，依借款約定條款第3條之約定， 借款期間借款人若
    有受強制執行之情形，伊得減少授信額度或縮短借款期限，
    或視為全部到期，借款人及連帶保證人應即連帶全數清償，
    並自遲延之日起，除按約定利率計算利息外， 逾期在6個月
    以內者，另按上開利率百分之10，逾期超過6 個月以上部分
    ，則按上開利率百分之20計算違約金。因上訴人甲○○近日
    遭訴外人彰化商業銀行股份有限公司強制執行（見原法院92
    年度執字第10526號）， 依兩造約定，債務應視為全部到期
    ，上訴人即應全數清償，目前尚積欠本金1,432,975元， 惟
    屢經催討，上訴人仍置之不理，為此依消費借貸及連帶保證
    之法律關係，求為判決：上訴人應連帶給付被上訴人1,432,
    975元，及自94年1月16日起至清償日止，按年息百分之2.75
    計算之利息；暨自94年1月16日起至清償日止，逾期6個月以
    內者，按上開利率百分之10，超過6 個月以上者，按上開利
    率百分之20計算之違約金等語。
二、上訴人則以：上訴人甲○○均按月繳納本息，被上訴人不得
    提前請求清償，且原法院92年度執字第10526 號強制執行事
    件，已於93年1月6日拍定上訴人乙○○、丙○○所有之不動
    產，執行程序已終結，被上訴人之加速原因已消滅，不得主
    張債務全部到期等語，資為抗辯。又上訴人甲○○固於86年
    7 月31日邀同上訴人乙○○、丙○○為連帶保證人，向被上
    訴人借款1,900,000元， 並由上訴人乙○○、丙○○提供坐
    落新竹市○○路○段531巷3弄26號房屋， 設定2,700,000元
    之本金最高限額抵押。惟該房屋已於93年7 月29日出售予訴
    外人杜倍毓，被上訴人卻漠視專業機構之誠信及民法契約平
    等原則及公平交易法之精神，採用拖字訣，意圖影響上訴人
    等人之交屋後續作業，並誤導其他銀行造成其等均不願放貸
    。被上訴人並聲稱除非償還上訴人甲○○總額貸款2,400,00
    0元， 否則不願配合他行辦理抵押權設定塗銷手續，致上訴
    人迄今所有積蓄均遭套牢，無法任意使用收益，造成巨大精
    神壓力，嚴重影響生活及工作情緒。又被上訴人利用上訴人
    等人對其專業金融授信人員之信任，通過層層徵信作業流程
    後之作業時間，豈料被上訴人多次通知訴外人杜倍毓，儘速
    辦理過戶，原同意放貸2,240,000元， 嗣於辦理過戶繳清各
    類稅款及代辦費後，卻以所謂銀行所考慮為總體債權為由，
    而否准其貸款及貸款所得全數抵繳總和債權（即新竹市○○
    路及竹北市○○街之房屋二者之借貸金額），造成上訴人遭
    受重大損失等語，資為抗辯。
三、本件原審對於被上訴人之請求，為其勝訴之判決，上訴人聲
    明不服，提起上訴，上訴聲明，求為判決：(一)原判決廢棄；
    (二)被上訴人在第一審之訴駁回。被上訴人答辯聲明則求為判
    決駁回上訴。
四、兩造不爭執之事實：
  (一)被上訴人主張上訴人甲○○邀同上訴人乙○○、丙○○為連
    帶保證人，向被上訴人借款1,900,000元， 約定借款時間自
    86年7月31日起至106年7月31日止， 上訴人甲○○雖按月繳
    納本息，惟於借款期間，遭訴外人彰化商業銀行股份有限公
    司強制執行（原法院92年度執字第10526號）， 現尚餘本金
    1,432,975元未清償等事實， 業據被上訴人提出借據、放款
    客戶往來明細查詢表、原法院民事執行處通知等件為證（見
    原審卷第34-40頁），並經原審調取原法院92年度執字第105
    26號執行全卷查明無訛，且為上訴人所不爭執，自堪信為真
    實。
五、本件爭點在於被上訴人得否依系爭借款第3 條約定，請求上
    訴人償還全部借款？
  (一)上訴人雖主張：伊均有按期繳納利息；且原法院92年度執字
    地10526號強制執行事件已於93年1 月6日拍定上訴人乙○○
    、丙○○所有之不動產，上訴人所謂之加速原因已消滅，不
    得主張債務全部到期云云。惟查，兩造借款約定條款第三條
    載明，「借款人對於貴行所負一切債務，如有左列情形之一
    時，勿須經貴行事先通知或催告，貴行得減少授信額度或縮
    短借款期限，或視為全部到期，借款人及連帶保證人應即連
    帶為全數清償：：：六、受強制執行時。」等項（見原審卷
    第34頁背面），而上訴人甲○○已於原法院92年度執字第10
    526 號強制執行事件為訴外人彰化商業銀行股份有限公司併
    案強制執行已如前述；又強制執行程序係以債權人之債權全
    部獲得滿足時始為終結，是縱前開執行程序業已拍定，執行
    程序仍未終結；況兩造亦無強制執行程序終結，不得主張加
    速條款之約定。上訴人辯稱伊均按期繳納利息，且上開執行
    程序已終結，被上訴人之加速原因已消滅，不得主張債務全
    部到期云云，自無足採。至上訴人乙○○、丙○○與訴外人
    杜倍毓間，就新竹市○○路○段531巷3弄26號房屋之買賣，
    及得否向被上訴人銀行為足額貸款，核與本件借款是否屆期
    無涉，上訴人執此抗辯，亦無理由。
  (二)上訴人復主張：銀行法第12-1條明定各銀行辦理房貸或信貸
    如足額之擔保時，不得以任何理由要求借款人提供連帶保證
    人，系爭房貸有違銀行法第12-1條云云，惟查本件借貸發生
    於86.7.31，抵押物為上訴人乙○○、丙○○所提供， 且為
    連帶保證人，已如前述，按法律不溯及既往，故本件並未抵
    觸銀行法第12-1條（94.5.18修法）之規定。 上訴人上開抗
    辯，亦不足採。是被上訴人依兩造前揭約定，主張債務全部
    到期，上訴人應將本件積欠借款之本金、利息及違約金全部
    繳付，洵屬有據。
六、綜上，被上訴人基於消費借貸及連帶保證之法律關係，請求
    借款人即上訴人甲○○及連帶保證人即上訴人乙○○、丙○
    ○連帶給付被上訴人本金1,432,975元，及自94年1月16日起
    至清償日止，按年息百分之2.75計算之利息；暨自94年1 月
    16日起至清償日止，逾期6個月以內者， 按上開利率百分之
    10，超過6個月以上者， 按上開利率百分之20計算之違約金
    ，為有理由，應予准許。原審為被上訴人勝訴之判決，經核
    並無違誤，上訴意旨指摘原判決不當，求予廢棄，為無理由
    ，應予駁回。
七、本件事證已臻明確，兩造其餘主張、陳述及所提之證據，經
    核均與判決結果無影響，爰不予一一論述，附此敘明。
八、據上論結，本件上訴為無理由，依民事訴訟法第449條第1項
    、第85條第2項，判決如主文。
中　　華　　民　　國　　94　　年　　9 　　月  　27　　日
                  民事第三庭審判長法  官　林敬修
                                  法  官　藍文祥
                                  法  官　劉勝吉
正本係照原本作成。
不得上訴。
中　　華　　民　　國　　94　　年　　9 　　月　　28　　日
　　　　　　　　　　　　　　　　　書記官　李翠齡
